【裁判字號】    96,交聲,1934
【裁判日期】    970129
【裁判案由】    違反道路交通管理處罰條例聲明異議
【裁判全文】
臺灣臺北地方法院交通事件裁定        96年度交聲字第1934號
原處分機關  臺北市交通事件裁決所
異  議  人
即受處分人  乙○○
上列異議人即受處分人因違反道路交通管理處罰條例案件，對於
臺北市交通事件裁決所民國九十六年十二月十三日所為之處分（
原處分案號：北市裁二字第裁二二─ＡＥＷ二三六五五三號）聲
明異議，本院裁定如下：
    主  文
異議駁回。
    理  由
一、異議意旨略以：異議人於民國九十六年十月九日二十時三十
    四分，並無駕駛車主為騰田實業有限公司之車號八０二一─
    ＤＺ號自小客車紅線臨停於臺北市○○○路一四九號前，該
    車實際駕駛人為黃柏州，異議人係因黃柏州當時不在現場，
    始配合執勤員警提供其個人資料供填單舉發，本身既無駕駛
    行為，詎事後卻又遭警以其無照駕駛為由，裁處新臺幣（下
    同）九千元等處罰，顯有不公，因認原處分不當云云。
二、按汽車駕駛人於駕駛執照吊扣期間駕駛小型車者，處六千元
    以上一萬二千元以下罰鍰，並吊銷其駕駛執照，道路交通管
    理處罰條例第二十一條第一項第五款、第三項後段分別定有
    明文。次按汽車駕駛人，曾依道路交通管理處罰條例其他各
    條規定吊銷駕駛執照者，一年內不得考領駕駛執照，同條例
    第六十七條第三項亦有明定。
三、經查，異議人乙○○於本院調查時固承認其於九十六年十月
    九日二十時三十四分許，在執勤員警舉發車主為騰田實業有
    限公司之車號八０二一─ＤＺ號自小客車違規紅線臨停於臺
    北市○○○路一四九號前時，已知其駕駛執照前遭吊扣，卻
    告知員警其駕照未帶，並提供其個人資料以供填單舉發，然
    矢口否認其係無照駕駛，辯稱實際駕駛人為黃柏州，因當時
    黃柏州不在現場，始由其代為出面處理，其本身並無任何駕
    駛行為云云。惟依證人甲○○即當日執勤並舉發前開自小客
    車紅線臨停之臺北市政府警察局大同分局寧夏路派出所警員
    ，於本院調查時具結證稱：異議人在伊開單舉發前開自小客
    車紅線臨停時，主動從附近小吃店跑過來自稱係公司負責人
    ，該自小客車由其駕駛，但未帶駕照，因該路口來往車輛很
    多，當時便要求異議人提出身分證件以供查核，並依此資料
    填單舉發，嗣異議人即坐進該自小客車駕駛座內發動車輛開
    走，而他們也隨後離去等語（見本院九十七年一月二十一日
    訊問筆錄）。本院參諸證人甲○○警員與異議人間不僅未有
    任何怨隙，且係毫不相識之人，衡情證人應無設詞攀誣，或
    虛構違規事實陷害異議人之理，況警員執行公務時，本身即
    受有行政懲處責任之監督，且其到庭具結作證，更係以刑事
    責任擔保其證言之真實性，故證人甲○○警員之前開證述內
    容，應可採信。次查，交通違規行政爭訟之舉證責任原理，
    應非如刑事案件中，必須超越任何合理懷疑，始可為有罪判
    決之嚴格程度，而係應與民事訴訟之舉證責任原理相類似，
    亦即基本上應就行政機關與人民所各自主張有利於己之事實
    ，分配其應盡之舉證責任，而非逕予準用刑事訴訟上之「無
    罪推定」原則，此觀諸行政訴訟法第一百三十六條，規定行
    政訴訟程序準用民事訴訟法第二百七十七條舉證責任分配原
    則之立法意旨，即可明瞭。基此，本件異議人既不爭執駕駛
    執照業經吊扣，而前開自小客車之車主為騰田實業有限公司
    ，其復為騰田實業有限公司負責人，有公司登記資料查詢表
    一紙在卷可稽，則其未對於本件執勤員警之舉發有誤，另行
    提出其他相關事證以供調查，僅為空言指摘，且經查亦無任
    何證據，足資證明本件執勤員警確有捏造事實違法取締之情
    事，故證人甲○○警員本其維護交通秩序、安全職責所為之
    本件舉發，自應受到合法、正確之推定。此外，並有汽車駕
    照基本資料、臺北市政府警察局北市警交字第ＡＥＷ二三六
    五五三號舉發違反道路交通管理事件通知單、臺北市交通事
    件裁決所九十六年十二月十三日北市裁二字第裁二二─ＡＥ
    Ｗ二三六五五三號違反道路交通管理事件裁決書各一件附卷
    可考。從而，異議人確有駕駛執照吊扣期間駕駛前開自小客
    車之違規行為，應無疑問。是原裁決機關即臺北市交通事件
    裁決所據此引用道路交通管理處罰條例第二十一條第一項第
    五款、第三項後段及第六十七條第三項之規定裁處異議人罰
    鍰九千元，並吊銷駕駛執照，一年內禁考，於法即無不當，
    本件異議人之異議為無理由，應予駁回。
四、據上論斷，應依交通案件處理辦法第十九條，裁定如主文。
中    華    民    國    97    年    1     月    29    日
                  交通法庭    法  官  詹慶堂
上正本證明與原本無異。
如不服本裁定，應於裁定送達後5日內向本院提出抗告狀。
                              書記官  羅欣宜
中    華    民    國    97    年    1     月    31    日


司法院資訊處製作；財團法人民間司法改革基金會備份。
